【裁判字號】    90,上更(一),313
【裁判日期】    920430
【裁判案由】    偽造有價證券等
【裁判全文】
臺灣高等法院高雄分院刑事判決                  九十年度上更(一)字第三一三號
    上  訴  人
    即  被  告  壬○
    選任辯護人  劉新安律師
    上  訴  人
    即  被  告  戊○○
    指定辯護人 游雪莉律師
右上訴人因偽造有價證券等案件，不服臺灣高雄地方法院八十六年度訴字第九一三號
中華民國八十六年九月二日第一審判決（起訴案號：臺灣高雄地方法院檢察署八十五
年度偵字第一四０八三號、第二０二００號、第二八八八三號），提起上訴，本院判
決後，經最高法院發回更審，本院判決如左：
      主  文
原判決關於壬○、戊○○部分撤銷。
壬○、戊○○均免訴。
      理  由
一、公訴意旨略以：壬○基於概括犯意，於民國八十四年十二月間，就高雄市前鎮
    區○○○路四六號三樓住處，推由蔡光明偽簽年籍不詳之陳正雄姓名於不動產買
    賣契約書上，偽造陳正雄代理新茂建設公司出賣坐落於高雄縣鳥松鄉○○路三巷
    六三弄八號房屋一棟及基地與壬○之買賣契約書，壬○則在承買人下簽名，足生
    損害於新茂建設公司及陳正雄其人，壬○與蔡光明並於當日共同持該買賣契約書
    給己○○閱覽，向己○○稱願以壬○所買上開房地設定本金最高新台幣（下同）
    三百萬元之抵押權給己○○，作為蔡光明積欠己○○債務之擔保，致使己○○信
    以為真，而與蔡光明達成和解。復於八十五年六月二十五日夥同戊○○共謀意
    圖為自己不法所有，假冒丙○○○偽造文書向銀行辦理對保借款事宜，先由戊○○假冒為丙○○○並提供丙○○○委託壬○保管欲持向他人借款十五萬元之所有
    權狀、印鑑證明等物，偽造丙○○○向庚○○、乙○○借款四十萬元之契約書並
    持向法院辦理公證，致使法院公證處將此不實事項登載於職務上所作成之公文書
    ，足生損害於法院公證處公證書之正確性及丙○○○，復持向地政機關辦理設定
    四十萬元抵押權於庚○○，致使庚○○不疑而借與四十萬元，嗣因丙○○○所有
    之建物及土地係民國七十四年前所登記，辦理銀行貸款時尚須其先生為連帶保證
    人，致無法辦理貸款，八十五年七月間因丙○○○發覺上情，提出債權不存在之
    訴，庚○○等人始知受騙。壬○於八十四年十二月間復夥同黃敏香共同意圖為
    自己不法之所有，推由黃敏香出面佯以二百四十萬元之總價向辛○○購買高雄市
    ○○段一七二號土地及地上建物即高雄市○○○路七二巷十九弄五─三號，先付
    款現金一百二十萬元，致使辛○○不疑而將權狀印鑑章交出，壬○與黃敏香二人
    旋將該不動產設定抵押權第一順位及第二順位向李麗美、林楊素祝借款使用，並
    將該不動產轉售移轉登記予張志銘，致使辛○○無法取得尾款一百二十萬元亦無
    法索回該不動產，始知受騙。認被告壬○、戊○○涉有刑法第二百十六條、第二
    百十條、第三百三十九條第一項等罪嫌。
二、按刑事訴訟法第三百零二條第一款規定，案件曾經判決確定者，應諭知免訴之判
    決，此項訴訟法上所謂一事不再理之原則，關於實質上一罪或裁判上一罪，均有
    其適用，牽連犯、連續犯均係裁判上一罪，如牽連犯其方法或結果之犯罪行為，
    業經判決確定；或連續犯犯罪之一部判決確定者，其效力均及於全部，應諭知免
    訴之判決最高法院六十年台非字第七十七號、四十七年台非字第四十二號著有判
    例。
三、壬○部分：經查被告壬○除前揭被訴犯罪事實外，另有下列犯罪事實經移送併案
    辦理或為起訴卷證中所及：(1)、壬○與戊○○共同基於詐欺、偽造文書、偽造有
    價證券之概括犯意及犯意聯絡，於八十五年五月七日由壬○假冒丙○○○之名義
    ，委託代書乙○○向台新銀行借款二十萬元，乙○○亦同意代辦銀行貸款，辦理
    期間，壬○（當時仍假冒丙○○○）宣稱急用現款，於八十五年五月十一日由戊○○在高雄市鼓山區○○○路二二三巷廿二號偽簽丙○○○之署押及盜蓋丙○○○之印章於本票上，偽造丙○○○與陳順益為共同發票人，發票日期八十五年五
    月十一日，面額各十萬元之本票二紙，並以相同方法偽簽丙○○○之署押及盜蓋
    丙○○○之印章，偽造丙○○○之貸款委託同意書及借據各一紙，由壬○持往高
    雄縣大寮鄉○○村○○路四九巷一四三號乙○○之住處，並同時交付丙○○○所
    有之土地、建物所有權狀正本、印鑑證明等證件，向乙○○借款二十萬元，約定
    待銀行放款時同意清償借款，壬○要求將現款匯入壬○所有之合作金庫一心支庫
    帳戶，乙○○不疑有他，於八十五年五月十一日匯款扣除利息、佣金酬勞等餘款
    後將十八萬四千元匯至上開壬○帳戶內。(2)、壬○因持有甲○○○之坐落高雄縣
    梓官鄉○○段五十七號地號之土地及其上建物之所有權狀，見有機可趁，與戊○○復承前揭共同偽造有價證券、詐欺之概括犯意及犯意聯絡，先委由不知情之第
    三人偽刻甲○○○、丁○○之印章一枚，於八十五年八月十四日，與有共同詐欺
    犯意之黃惠玲（經原審法院以八十六年度訴字第一三九０號判決詐欺罪確定），
    共同意圖為自己不法之所有，前往高雄市○○○路合迪股份有限公司高雄分公司
    （以下簡稱合迪公司），佯以附條件買賣方式，向合迪公司購買自用小客車一部
    ，總價五十四萬元，分二十四期付款，並由壬○、戊○○指使有共同犯意聯絡之
    不詳姓名成年女子二人，冒稱是甲○○○、丁○○，並由該二名女子在本票上偽
    簽甲○○○、丁○○之簽名，並以前開偽刻之印章蓋於本票上，偽造甲○○○、
    丁○○為共同發票人，發票日期八十五年八月十四日，面額為五十四萬元之本票
    一張，交給合公司，作為分期付款買賣之擔保，使合迪公司職員誤信其為正常
    交易而交付汽車，詎得手後，壬○、戊○○旋於同年八月二十三日轉賣並過戶登
    記與他人，迨合迪公司於八十五年十一月七日申請附條件買賣登記時，發現汽車
    已過戶他人，始知受騙。(3)、壬○、戊○○復承前開共同偽造有價證券、詐欺、
    偽造文書之概括犯意及犯意聯絡，與有共同詐欺犯意之吳志成，共同意圖為自己
    不法之所有，於八十五年八月二十一日前往高雄市○○○路聯邦商業銀行股份有
    限公司（以下簡稱聯邦銀行），佯稱欲辦理汽車貸款，並由壬○、戊○○指使一
    有共同犯意聯絡之不詳姓名成年女子，持甲○○○前開之所有權狀及身分證，冒
    稱是甲○○○，並由該女子在本票上偽簽甲○○○之簽名，並以前開偽刻之印章
    蓋於本票上，偽造甲○○○為共同發票人，發票日期八十五年八月二十一日，面
    額為四十六萬元之本票一張，另以同一方法偽造甲○○○同意「聯邦商業銀行個
    人資料蒐集、電腦處理或國際傳遞及利用同意書」一份交給聯邦銀行，作為汽車
    貸款之擔保，足生損害於甲○○○，並使聯邦銀行職員誤信甲○○○確為共同發
    票人，而同意貸款四十六萬元給吳志成，詎壬○、戊○○、吳志成取得該款後，
    分文未付貸款，聯邦銀行始知受騙。(4)、壬○復基於前開意圖行使偽造私文書及
    詐欺之不法所有概括犯意，未經甲○○○之授權，於民國八十五年七月十六日，
    在高雄市前鎮區○○○路四十六號三樓住處，偽造甲○○○署押三枚於美商花旗
    銀行股份有限公司台北分公司（以下簡稱花旗銀行）ＶＩＳＡ申請表格上，將上
    開申請書寄至設在台北市○○○路○段二號九樓之花旗銀行信用卡中心申請ＶＩ
    ＳＡ卡，致使花旗銀行信用卡中心陷於錯誤，誤認係甲○○○欲聲請信用卡，而
    據此核發ＶＩＳＡ卡正卡，寄至壬○上址住處，壬○於詐得該信用卡後，即基於
    同上偽造文書及詐欺之不法所有概括犯意，先後偽造甲○○○之簽帳單十張而行
    使之，共計消費十八萬七千四百十八元，並由不知情之商家將簽帳單寄往財團法
    人聯合信用卡處理中心 (下稱信用卡中心），申請支付消費金額，致使信用卡中
    心陷於錯誤，於扣除手續費後，即按消費帳單支付款項予各商家，嗣後壬○均未
    支付前開簽帳金額給花旗銀行，足以生損害於信用卡中心、甲○○○及花旗銀行
    之權益。(5)、壬○復基於前開意圖行使偽造私文書及詐欺之不法所有概括犯意，
    未經甲○○○之授權，於民國八十五年七月二十三日，在高雄市前鎮區○○○路
    四十六號三樓住處，偽造甲○○○署押二枚於中國信託商業銀行股份有限公司（
    以下簡稱中信銀行）ＶＩＳＡ申請表格上，向中信銀行信用卡中心申請ＶＩＳＡ
    卡，致使中信銀行信用卡中心陷於錯誤，誤認係甲○○○欲聲請信用卡，而據此
    核發ＶＩＳＡ卡正卡，寄至壬○上址住處，壬○於詐得該信用卡後，即基於同上
    偽造文書及詐欺之不法所有概括犯意，於八十五年七月三十日至八十五年八月二
    十八日先後偽造甲○○○之簽帳單十三張而行使之，共計消費十七萬二千九百二
    十九元，並由不知情之商家將簽帳單寄往信用卡中心，申請支付消費金額，致使
    信用卡中心陷於錯誤，於扣除手續費後，即按消費帳單支付款項予各商家，嗣後
    壬○均未支付前開簽帳金額給中信銀行，足以生損害於信用卡中心、甲○○○及
    中信銀行之權益。
四、壬○前述被訴事實及併案辦理之犯罪事實，雖其否認犯行，辯稱：新茂公司之房
    屋買賣契約書是代書寫好，要我簽名的，該房子是蔡光明買的，他要買七、八間
    ，其中一間要登記我名字，買賣契約書不是我偽造；向辛○○買房子，尾款未付
    ，係因銀行貸款未貸出而無法給付尾款，並非有詐欺意圖。另向乙○○、庚○○
    借錢之事，是戊○○拿其阿姨丙○○○的房子要去銀行借錢，他來找我，我代他
    找沈代書，結果是沈代書借他錢，並未要戊○○冒丙○○○名義借款；另甲○○○被偽造本票借款及被冒名申請信用卡，均是戊○○所為，與我無關云云。經查
    ：
（一）起訴犯罪事實部分：業據告訴人己○○於原審法院審理中證述蔡光明拿買賣
      契約書向我做擔保時，壬○及蔡光明都有當埸說買賣契約內的房子是壬○買的
      ，所以我才讓壬○做擔保，我事後問過新茂公司的負責人吳南薰，他說他沒賣
      房子給壬○，壬○那個買賣契約書，也不是他們公司使用的買賣契約書等語明
      確（原審卷第一三九頁背面、第一四０頁），核與新茂公司負責人吳南薰於原
      審證稱：壬○我不認識，我們公司沒有陳政（正）雄這個人，契約書內的房地
      是我的沒錯等語（原審卷第一五六頁背面、第一五七頁），而於該買賣契約書
      上署名出賣代理人之陳正雄，被告壬○均無法舉證確有其人，於偵查及原審中
      依買賣契約書上之高雄市○○○路一八九號八樓傳訊陳正雄，亦以無該地址而
      傳訊無著，且確無該地址，亦有前鎮區戶政事務所簡便行文表可稽（偵字第一
      四０三八號卷第三三頁），足見陳正雄是壬○等虛編。再就何以在前開買賣契
      約書之買受人簽名，壬○於本院調查時供稱：「我有過去看過房子，訂金是蔡
      光明付的，房子是蔡光明買的，他要買七、八間，其中一間借我的名字買，他
      說會賺錢」等語（本院卷第二十六頁背面、第二十七頁），查蔡光明當時積欠
      己○○二百五十萬元，無法還錢，被己○○告訴詐欺，始要壬○為連帶保證人
      與己○○和解，壬○應知蔡光明債務身，豈有能力買七、八間房子﹖又蔡光
      明要買七、八間房子，又何必借用壬○之名義﹖足見是蔡光明被告訴詐欺，急
      欲和解，乃與壬○商量，徵得壬○同意，而共同偽造前開買賣契約書，持交給
      己○○，以使己○○誤認壬○確有不動產可為債務之擔保，而達到蔡光明欲和
      解之目的，此外並有前開偽造之不動產買賣契約書影本一份附卷足稽。被告壬○所辯無共同偽造前開買賣契約情事云云，不足採信。
（二）起訴犯罪事實部分：業據被害人辛○○於偵查、原審及本院前審審理中指訴
      綦詳在卷，復有不動產買賣契約書、土地及房屋登記簿謄本足稽，被告壬○並
      無否認上情，然辯稱是因銀行貸款不著，致未能給付尾款云云，查壬○於本院
      調查時供承向辛○○購買上開房地所付之一百二十萬元亦是向朋友調借的等語
      （本院上訴一卷第二十八頁），顯見被告壬○購買上開房地時，本身無分文自
      有資金，於取得權狀及印鑑章，旋於翌日將該不動產設定第一順位抵押權一百
      五十萬元予李麗美，再於八十五年一月三十一日設定第二順位抵押權五十萬元
      予林楊素祝，而借款花用，嗣於八十五年六月十三並將該不動產轉售移轉登記
      予不知情之張志銘，得款花用，其再三利用前開房地抵押借款，再出賣他人，
      卻不給付尾款，其於購買之初，即有以一百二十萬元詐騙價值二百四十萬元之
      房地，彰彰甚明，所辯無詐欺意圖，自不足信。
（三）起訴犯罪事實及併案辦理(1)部分之犯罪事實部分：業據告訴人乙○○於偵查
      、原審及本院前審審理中證述甚詳，亦據丙○○○於原審及本院調查中證述其
      僅委託戊○○、壬○持其所有權狀借款十五萬元，不知被冒名簽發本票，是事
      後始知道被冒簽本票、借據等語在卷，而被告戊○○於本院調查中亦坦承與壬○共同持丙○○○之權狀及印章冒用丙○○○名義簽發前開本票、借據、租賃
      契約書、公證請求書等情不諱（本院上訴一卷第五十頁正、背面、第五十一頁
      ），於原審審理中亦坦承其假冒丙○○○及壬○叫其在本票偽簽丙○○○之名
      及事後分得三萬五千元等情不諱，查丙○○○只是要借款十五萬元，被告二人
      竟超出授權之範圍偽造本票及借據借款，並假冒為丙○○○，其等辯稱是代丙○○○借款，無偽造及詐欺之故意，自不足信。此外並有偽造之丙○○○本票
      四張、借據三張、簽收證明書、抵押權設定契約書、房屋租賃契約書、公證請
      求書、貸款委託承諾書各一張在卷可稽（均附於偵卷第二八八八三號卷），足
      見被告壬○、戊○○有於右揭時地共同偽造行使私文書、使公務員登載不實及
      共同偽造有價證券之事實，已彰彰明甚，是被告壬○、戊○○於此部分所辯無
      上開犯行云云，顯係卸責之詞，亦不足採信。
（四）併案辦理(2)(3)部分：業據告訴人甲○○○於偵查及本院前審調查審理中一再指
      訴甚詳，並指稱是被告戊○○主導其事，且提出戊○○所出具之切結書一份（
      偵卷第二七六二七號卷第三十九頁）為證。查被告戊○○與壬○於本院調查中
      均互相指稱是對方帶黃惠玲、吳志成偽造甲○○○本票辦理前開貸款，而否認
      自己參與並知情。然被告戊○○於其自承真正之切結書上已載明：「本人以甲○○○之名擅自辦理本票債務之保證共計兩筆，事先未徵求當事人同意，以致
      甲○○○不知情而蒙受損失，本人願負責該二筆債務，定期清償，並連帶賠償
      甲○○○精神損失，特立此切結以為憑據。本票債務明細如下：相對人：合
      股份有限公司，債務人：黃惠玲（如裁定書）。相對人：聯邦商業銀行，債務
      人：吳志成（如存證信函）。本人並保證除上述等債務之保證外，絕無其他類
      似之冒用事宜，否則願負民刑事賠償之責」，可證被告戊○○知情並參與其事
      。又被告戊○○亦一再指訴壬○參與其事，核與證人黃惠玲於本院調查時證稱
      ：「車行經理、壬○、戊○○都有一起帶我去，被告二人與合公司有認識，
      他們二人帶我去辦貸款叫我簽名當車主，但事實上我並沒有買車，也沒有看到
      車，事後壬○有拿約二、三萬元給我當報酬，我是先認識戊○○，陳女再介紹
      我認識壬○，他們告訴我說只要我簽個名，就可以賺二、三萬元，其他的事不
      用管」「我去辦貸款時，還有其他二個婦人，但我不認識他們，他們也有辦貸
      款，本票上甲○○○與丁○○的名字不是壬○與戊○○簽的，我們都帶了身分
      證去，有核對身分證」（本院上訴卷二第四十九頁背面、第五十頁正面），壬○亦供承：有拿二、三萬元給黃惠玲等語（本院上訴卷二五十頁背面），戊○○並指稱：「帶去辦貸款的人都是壬○找來的，甲○○○與丁○○都沒有去，
      本票是另二位婦人簽名的，是壬○一手設計的」（本院上訴卷二第五十頁背面
      ）。丁○○於本院調查時結證稱：我不認識戊○○，與壬○有見過幾次面．．
      ．未在本票簽名，不知何人冒名等語（本院上訴卷一第一八０頁正背面），綜
      合以上供詞，更可證壬○參與其事。另吳志成向聯邦銀行貸款一案，因吳志成
      另案通緝中（本院上訴卷二第五十九頁前案紀錄表），而無法傳喚到庭作證，
      然戊○○亦一再指證壬○參與其事，且向合公司購車貸款日期為八十五年八
      月十四日，向聯邦銀行貸款日期為同月二十一日，僅相隔七天，偽造甲○○○
      之印章蓋在本票上，均屬同一印章，且甲○○○是將所有權狀交給壬○，而辦
      理聯邦銀行貸款，亦有提供前開不動產資料，若非壬○參與並提供，戊○○怎
      會有前開資料，是戊○○指證壬○知情並參與其事，信而有徵，此外並有前開
      二筆借款之本票各一張附卷可稽，而本票上甲○○○、丁○○之簽名，以肉眼
      比對，均與被告二人當庭之簽名相差甚大，顯非二人之筆跡，應如黃惠玲、戊○○所言是以第三人冒充偽簽甚明，被告二人均有共同參與前開犯行，其等相
      互推諉卸責，均指稱是對方所詐偽，自不足信。
（五）併案辦理部分：被告壬○偽造甲○○○署押三枚於花旗銀行ＶＩＳＡ申請
      表格上，將上開申請書寄至花旗銀行信用卡中心申請ＶＩＳＡ卡，致使花旗銀
      行信用卡中心陷於錯誤，誤認係甲○○○欲聲請信用卡，而據此核發ＶＩＳＡ
      卡正卡，寄至壬○上址住處，壬○於詐得該信用卡後，即先後偽造甲○○○之
      簽帳單十張而行使之，共計消費十八萬七千四百十八元，又偽造甲○○○署押
      二枚於中信銀行ＶＩＳＡ卡申請表格上，向中信銀行信用卡中心申請ＶＩＳＡ
      卡，致使中信銀行信用卡中心陷於錯誤，誤認係甲○○○欲聲請信用卡，而據
      此核發ＶＩＳＡ卡正卡，寄至壬○上址住處，壬○於詐得該信用卡後，即先後
      偽造甲○○○之簽帳單十三張而行使之，共計消費十七萬二千九百二十九元之
      事實，業據告訴人甲○○○於告訴狀指訴甚明，並直指係壬○所為，壬○雖辯
      稱：應是戊○○所為云云，然為戊○○所否認，經本院前審調取花旗銀行前開
      信用卡申請資料，上附有甲○○○身分證影本，不動產所有權狀、房屋稅繳款
      書及扣繳憑單，申請書上帳單寄送地址亦寫為公司即壬○高雄市前鎮區○○○
      路四十六號三樓住處（以上資料見本院上訴卷二第五頁至第十三頁），該不動
      產為甲○○○與壬○共買，且權狀交給壬○保管，為甲○○○於本院調查時供
      述在卷，另扣繳憑單則是壬○之夫郭璧爐經營之建翔出版社所出具，花旗銀行
      信用卡帳單亦是寄至壬○高雄市前鎮區○○○路四十六號三樓住處（見原審法
      院八十六年度全字第二四二三號假扣押卷所附帳單）。向中信銀行申請信用卡
      之申請書，亦附有申請人甲○○○之權狀及房屋稅單（申請書上記載），信用
      卡及帳單地址亦為壬○高雄市前鎮區○○○路四十六號三樓住處（見本院上訴
      卷一第一五一頁至一五七頁），且二件申請信用卡日期一為八十五年七月十六
      日，一為同月二十三日，應是同一人連續為之。查前開申請信用卡之資料均是
      壬○取得較方便，信用卡及帳單亦是寄至壬○家中，當為壬○冒名申請甚明，
      壬○諉稱是戊○○所為，乃屬卸責之詞，自不足信。又本院前審將被告壬○、
      戊○○當庭簽寫甲○○○姓名之筆跡與前開信用卡申請資料上甲○○○之筆跡
      送鑑定，因非平時書寫之筆跡而無法鑑定（見本院上訴卷二第八十九頁內政部
      警政署刑事警察局函），但以肉眼比對，與壬○當庭書寫之筆跡神似，再參諸
  信用卡及帳單亦寄至壬○住處，當是壬○所為，故筆跡無法由鑑定機關鑑定，
      並不足為被告壬○未偽造之有利證據。另壬○之辯護律師於辯護狀聲請傳訊謝
      洪秀年、李文通、陳家明為證（本院上訴卷二第一二七頁），以證明是戊○○
      偽申請甲○○○信用卡使用云云，本院認該三人之待證事實，並不足以推翻壬○偽申請甲○○○信用卡之事實，無傳訊必要，併此明。
五、被告壬○前揭犯行，起訴犯罪事實部分：所為係犯刑法第二百十六條、第二百
    十條之行使偽造私文書罪；部分所為係犯刑法第三百三十九條第一項之詐欺罪
    ；部分及併案辦理(1)部分，所為係犯刑法第二百十六條、第二百十條、第二百
    十四條之行使偽造私文書罪、行使使公務員登載不實罪、第三百三十九條第一項
    之詐欺罪、第二百零一條第一項之偽造有價證券罪，公訴人起訴此部分事實，未
    引用刑法第二百十四條、第二百零一條第一項之法條，顯係有誤；就併案辦理及
    起訴卷證所及之(2)、(3)部分係犯刑法第二百十六條、第二百十條之行使偽造私文
    書罪、第三百三十九條第一項之詐欺罪、第二百零一條第一項之偽造有價證券罪
    ；就併案辦理(4)、(5)所為，係犯刑法第二百十六條、第二百十條之行使偽造私文
    書罪、第三百三十九條第一項之詐欺罪。公訴人起訴認被告壬○涉有連續詐欺、
    行使偽造私文書等罪之犯罪時間為八十四年十二月間至八十五年六月間，而前述
    併案辦理及起訴書所及部分，壬○另涉犯之犯行，其犯罪時間或係在公訴人起訴
    之連續犯之時間範圍之內，或距公訴人起訴之最後犯罪時間距離僅一、二、三月
    ，被告所犯詐欺罪、行使偽造私文書罪、偽造有價證券部分，犯罪構成要件相同
    ，顯係基於概括犯意為之，均為連續犯，顯均係出於概括之犯意為之，各為連續
    犯，爰均依刑法第五十六條之規定以一罪論，被告壬○所犯上開四罪，即刑法第
    二百十六條、第二百十條、第二百十四條、第三百三十九條第一項、第二百零一
    條第一項罪間有方法結果之牽連關係，為牽連犯，應從一重刑法第二百零一條第
    一項之偽造有價證券罪處斷。
六、惟被告壬○又於八十五年九月二日，與鍾成德、莊聰琳在合迪股份有限公司位於
    高雄市○○○路六號之南部營業處，由莊聰琳佯稱願以設定動產抵押買賣之方式
    ，購買合迪公司所有車號Ｋ２─０三三五號之自用小客車一輛，約定分期價款為
    一百二十二萬八千四百八十元，頭期款十六萬元先以現金給付，餘一百零六萬八
    千四百八十元則自八十五年十月六日起，每隔二月應繳付五萬九千三百六十元，
    分十八期清償完畢，由鍾成德簽發十八張支票，莊聰琳背書交由合迪公司收取作
    為分期付款之支付，並就該車輛設定動產擔保抵押權予合迪公司，使合迪公司陷
    於錯誤，於八十五年九月十二日領牌後即交付該車予莊聰琳，於同年九月十三日
    辦理車輛登記予莊聰琳。詎莊聰琳、鍾成德、壬○趁該車尚未辦理動產擔保登記
    之際，於同日將車無償過戶予壬○，壬○再於同年九月十六日轉售廖文志，並於
    同年九月十七日轉讓他人，合迪公司於備妥文件向屏東監理處申請辦理動產擔保
    設定時，卻收到高雄市監理處通知該車已過戶予前述他人，且鍾成德所簽發支票
    自八十六年二月間起即拒絕往來，復不給付餘款九十四萬九千七百六十元，始知
    受騙。被告壬○此部分犯行，經原審判處被告壬○有期徒刑九月，並經本院於九
    十年九月十九日以九十度上易字第一四四二號判決駁回壬○上訴確定，有判決書
    在卷可憑。而該確定判決被告所犯詐欺罪之犯罪時間，距離併案(2)部分，僅有十
    八天，且被害人同為合迪公司，犯罪手法又均為向合迪公司詐騙汽車，乘未及辦
    理動產抵押之際，即行移轉他人，是被告壬○確定判決所犯詐欺罪部分與本案審
    理之犯罪事實連續詐欺取財罪部分，有連續犯裁判上一罪之關係，從而本案被告
    所犯之罪，既因一部經判決確定，依前揭判例意旨所述，全部應為該確定判決效
    力所及，自應為免訴之諭知。
七、公訴意旨以前述一、部分之犯罪事實，認被告戊○○與壬○共犯，涉有刑法第
    二百十六條、第二百十條、第三百三十九條第一項等罪嫌。另戊○○亦經移送併
    辦前述三(2)、(3)部分之犯罪事實，訊據被告戊○○，矢口否認有上揭犯行，惟查
    戊○○就前述起訴及併案辦理之事實，確均有共同犯意之聯絡及行為分擔，其理
    由及證據已分別如前述；被告戊○○所辯不足採信。被告戊○○上開犯行，其中
    一、部分，所為係犯刑法第二百十六條、第二百十條、第二百十四條之行使偽
    造私文書罪、行使使公務員登載不實罪、第三百三十九條第一項之詐欺罪、第二
    百零一條第一項之偽造有價證券罪，公訴人起訴此部分事實，未引用刑法第二百
    十四條、第二百零一條第一項之法條，顯係有誤；就併案辦理(2)、(3)部分係犯刑
    法第二百十六條、第二百十條之行使偽造私文書罪、第三百三十九條第一項之詐
    欺罪、第二百零一條第一項之偽造有價證券罪；所犯詐欺罪、行使偽造私文書罪
    、偽造有價證券部分，犯罪構成要件相同，顯均係出於概括之犯意為之，各為連
    續犯，應均依刑法第五十六條之規定以一罪論，被告戊○○所犯上開四罪，即刑
    法第二百十六條、第二百十條、第二百十四條、第三百三十九條第一項、第二百
    零一條第一項罪間有方法結果之牽連關係，為牽連犯，應從一重刑法第二百零一
    條第一項之偽造有價證券罪處斷。
八、惟查被告戊○○除公訴人起訴及併辦之犯罪事實外，尚有下列多次犯行：
（一）八十四年五月十四日執高雄市○○區○○段一小段五二七號土地及其上四五九
      四號建物（非戊○○所有）所有權狀之影本佯稱上開不動產為其自有云云，向
      漢神名店百貨股份有限公司（下稱漢神公司）申請漢神信用卡使用，致漢神公
      司陷於錯誤而核予漢神會員卡消費，計自八十四年七月八日起至八十四年七月
      十九日止分十次計連續詐得九萬四千六百七十九元之財物。
（二）又戊○○於八十四年十一月間某日，趁邱青菊在其高雄市○○區○○路四十一
      號二樓之一，受託向中國信託銀行、美商花旗銀行辦理邱青菊之信用卡，而持
      有邱青菊之身分證影本和其他財產資料並獲邱女授權代為刻製印章一枚之機會
      ，竟未經邱青菊同意，擅自以邱青菊名義，偽署邱青菊之簽名和盜用邱女之印
      章，偽造漢神卡申請書，以持有邱青菊之上開身分證影本和資產資料，向漢神
      公司申請信用卡，致漢神公司陷於錯誤而核發漢神會員卡（卡號000000
      000000號），直至八十四年七月十七日止，連續十九次偽造邱青菊之簽
      署於簽帳單上認帳消費。
（三）戊○○受邱青菊上開之委託申領得中國信託銀行、美商花旗銀行信用卡後，竟
      意圖為自己不法所有，將該二張信用卡據為己有，未經邱青菊同意，偽造邱青
      菊之簽署於簽帳單上認帳消費。再戊○○於八十四年間受洪慈憶之委託代為申
      請花旗銀行信用卡，而持有洪慈憶之身分證，所有權狀等影本資料和獲得洪慈
      憶授權代為刻製印章一枚之機會，未經洪慈憶之同意，擅自以洪慈憶名義，偽
      署洪慈憶之簽名和盜用洪女之印章，於八十四年五月間偽造申請書，向漢神公
      司申領得漢神卡（卡號：000000000000），連續偽造洪慈憶簽帳
      十二筆，詐取財物，暨以同一方法，偽署洪慈憶之簽名和盜用洪女印章，偽造
      洪慈憶名義之信用卡申請書，並以持有之洪慈憶之上開身分證，所有權狀等影
      本，於八十四年四月廿七日向台新國際商業銀行（以下簡稱台新銀行）申請，
      使台新銀行陷於錯誤，核發威士（VISA）國際卡（卡號：0000－0000
      －0000－0000）供消費借貸簽帳使用，從八十四年五月十五日起至同
      年五月廿日止，消費簽帳共計十二筆。及於八十四年四月十九日向渣打銀行申
      請得洪慈憶名義之威士國際卡、和萬事達（MASTER）卡，而核發正卡0000
      －0000－0000－0000與0000－0000－0000－000
      0）供消費借貸簽帳使用，發卡後亦冒用洪慈憶之信用卡濫行簽帳，詐取財物
      。另戊○○於八十四年五月三日以其自己名義向台新銀行申請信用卡，以已移
      轉於案外人郭俊泰非屬戊○○所有之上開不動產所有權狀詐稱該不動產屬其所
      有，致台新銀行誤信戊○○有償還消費額之能力而核准發卡（正卡號碼：00
      00－0000－0000－0000），至八十四年六月間止，台新銀行因
      陷於錯誤而代墊帳款計五萬八千二百四十九元。
（四）戊○○復秉於同一之概括犯意，於八十五年三月中旬受其姨媽丙○○○之委託
      ，持丙○○○之身分證和紀婦之所有權狀等資料到台南市向一名「陳」姓之成
      年男子，辦理借貸手續之機會，戊○○未經丙○○○之同意，擅自以持有之上
      開紀婦之身分證、所有權狀影本等資料，向香港上海豐銀行（以下簡稱豐
      銀行），以偽署丙○○○之簽名和盜用紀婦之印章偽造申請卡，致豐銀行陷
      於錯誤而核發萬事達卡（卡號0000000000000000），自八十
      五年五月十四日至八十五年八月廿七日，戊○○偽造丙○○○之簽署於簽帳單
      上認帳消費計十二筆，而詐取財物，均足以生損害於邱青菊、洪慈憶、丙○○○、漢神公司、中國信託銀行、花旗銀行、台新銀行、渣打銀行、豐銀行等
      ，戊○○上開犯行，業經本院以八十五年度上訴字第七三一號判處有期徒刑一
      年十月，並經最高法院駁回上訴確定，有本院判決書及被告全國前案紀錄表在
      卷可憑。
九、查公訴人起訴被告戊○○一、之犯罪事實，與前述八（四）部分之犯罪之事實
    ，均係被告戊○○利用丙○○○委託辦理貸款而持有所有權狀、印鑑證明等物之
    機會為之，其間時間重疊，且偽造文書、詐欺取財犯罪構成要件相同，顯係基於
    概括犯意為之，是被告戊○○確定判決所犯詐欺罪、偽造文書罪部分與本案審理
    之詐欺取財罪、行使偽造私文書罪部分，有連續犯裁判上一罪之關係，從而本案
    被告所犯之罪，既因一部經判決確定，依前揭判例意旨所述，全部為該確定判決
    確定效力所及，自應為免訴之諭知。
十、原審未及審究被告壬○及戊○○均有另案經判決確定，而為論罪科刑之判決，有
    欠週延，即有未當，被告上訴意旨否認犯罪固無足取，惟就主張均為前案判決確
    定效力所及，則為有理由，自應撤銷改判，併不經言詞辯論，而為免訴之諭知。
據上論結，應依刑事訴訟法第三百六十九條第一項前段、第三百六十四條、第三百零
二條第一款、第三百零七條判決如主文。
中      華      民      國    九十二    年      四      月     三十     日
      臺灣高等法院高雄分院刑事第五庭
                                  審判長法官  吳水木
                                        法官  洪慶鐘
                                        法官  趙文淵
右正本證明與原本無異。
如不服本判決應於收受本判決後十日內向本院提出上訴書狀，其未述上訴理由者，
並得於提起上訴後十日內向本院補提理由書狀（均須按他造當事人之人數附繕本)「
切勿逕送上級法院」。
                                      書記官  林采瑩
中    華    民    國      九十二      年      五      月     六   日


司法院資訊處製作；財團法人民間司法改革基金會備份。
